【裁判字號】    95,簡上,241
【裁判日期】    951123
【裁判案由】    電子遊戲場業管理條例等
【裁判全文】
臺灣板橋地方法院刑事判決             95年度簡上字第241號
公  訴  人  臺灣板橋地方法院檢察署檢察官
上  訴  人
即  被  告  甲○○○
            乙○○
上列上訴人即被告因違反電子遊戲場業管理條例案件，不服本院
民國95年2 月27日所為94年度簡字第4010號第一審判決（聲請簡
易判決處刑案號：94年度速偵字第1117號），提起上訴，本院管
轄之第二審合議庭判決如下：
    主  文
上訴駁回。
甲○○○、乙○○均緩刑貳年。
    事實及理由
一、本案經本院審理結果，認第一審以被告甲○○○、乙○○所
    為均係違反電子遊戲場業管理條例第15條規定，應依同條例
    第22條之規定論處，而各判處拘役40日，如易科罰金，以銀
    元3 百元折算1 日，其認事用法均無違誤，量刑亦屬適當，
    應予維持，除引用如附件第一審判決書所記載之事實、證據
    及理由外，並補充被告甲○○○、乙○○二人於本院合議庭
    審理中所為之自白為證據。
二、上訴意旨略以：被告二人因為不懂法律，不知道不能這樣做
    ，才會誤觸法網，願意認罪，家中經濟困難，無力繳納易科
    罰金，請給予緩刑機會等語。
三、查被告行為後，刑法部分條文業於94年1 月7 日修正，同年
    2 月2 日公布，95年7 月1 日施行，現行刑法第2 條第1項
    規定：「行為後法律有變更者，適用行為時之法律，但行為
    後之法律有利於行為人者，適用最有利於行為人之法律。」
    經查：
    (一)電子遊戲場業管理條例第22條之法定刑含得科處罰金部分
      。而95年6 月14日修正公布，同年7 月1 日施行之刑法施
      行法增訂第1 條之1 規定：「中華民國九十四年一月七日
      刑法修正施行後，刑法分則編所定罰金之貨幣單位為新臺
      幣。九十四年一月七日刑法修正時，刑法分則編未修正之
      條文定有罰金者，自九十四年一月七日刑法修正施行後，
      就其所定數額提高為三十倍。但七十二年六月二十六日至
      九十四年一月七日新增或修正之條文，就其所定數額提高
      為三倍」，另刑法第33條第5 款修正為：「主刑之種類如
      下：五、罰金：新臺幣一千元以上，以百元計算之」；而
      依被告行為時之刑罰法律，罰金係以銀元為單位，並依罰
      金罰鍰提高標準條例第1 條前段規定之提高倍數10倍及修
      正前刑法第33條第5 款規定之罰金最低額1 元計算；是比
      較修正前、後之法律規定，罰金最高額經換算後之結果並
      無二致，惟就罰金最低額部分，依新法規定為新臺幣1 千
      元；依舊法規定則為銀元1 元（即新台幣3 元）。因此，
      比較上述修正前、後之刑罰法律，自以被告行為時關於科
      處罰金刑之法律較有利於被告。
    (二)又被告行為後，刑法第41條亦已修正，原刑法第41條第1
      項前段規定：「犯最重本刑為五年以下有期徒刑以下之刑
      之罪，而受六個月以下有期徒刑或拘役之宣告，因身體、
      教育、職業、家庭之關係或其他正當事由，執行顯有困難
      者，得以一元以上三元以下折算一日，易科罰金。」，另
      被告行為時之易科罰金折算標準，依修正前罰金罰鍰提高
      標準條例第2 條前段（現已刪除）之規定，就其原定數額
      提高為100 倍折算1 日，則被告行為時之易科罰金折算標
      準，應以銀元100 元至300 元折算1 日，經折算為新臺幣
      後，係以新臺幣300 元至900 元折算為1 日。惟95年7 月
      1 日修正公布施行之刑法第41條第1 項前段則規定：「犯
      最重本刑為五年以下有期徒刑以下之刑之罪，而受六個月
      以下有期徒刑或拘役之宣告者，得以新臺幣一千元、二千
      元或三千元折算一日，易科罰金。」比較修正前後之易科
      罰金折算標準，以95年7 月1 日修正公布施行前之規定，
      較有利於被告。
    (三)是依上開整體比較結果，依新刑法第2 條第1 項前段規定
      ，應適用修正前刑法之規定。以往實務見解，認原判決未
      及比較適用新舊法時，上訴後，雖比較結果以舊法有利於
      行為人，而原判決別無其他撤銷事由，仍應以此為由撤銷
      改判。惟本次修正後刑法第2 條之規定係以適用行為時法
      為原則，因此原判決雖未及比較適用，然上訴後，經比較
      新舊法，行為後之法律並非較有利於行為人，仍應適用行
      為時法即修正前刑法之規定，則原判決適用行為時法即無
      不當，此部分自不構成撤銷之事由，併予敘明。
四、末查，被告二人前未曾受有期徒刑以上刑之宣告，有臺灣高
    等法院被告前案紀錄表2 份附卷可稽，渠二人因不諳法律規
    定，擺設一部電子遊戲機具，兼為自娛與營業，情節尚屬輕
    微，又被告二人於偵查中固因認事不清而否認犯行，惟於本
    院合議庭審理中已坦白認罪，堪認已有悔悟，本院因認被告
    二人經此偵、審教訓後，當知所警惕，不致再擺設來路不明
    之電子遊戲機具，信無再犯之虞，因認原審對被告二人所宣
    告之刑，均以暫不執行為適當，爰併均諭知宣告緩刑二年，
    以勵自新。（關於緩刑之規定應一律適用新法，最高法院95
    年度第8 次刑事庭會議決議第7 點足參。）
據上論斷，應依刑事訴訟法第455 條之1 第1 項、第3 項、第36
8 條，現行刑法第74條第1項第1 款，判決如主文。
本案經檢察官張誌洋到庭執行職務。
中    華    民    國    95    年    11    月    23    日
             刑事第五庭審判長法  官  陳坤地
                             法  官  李麗珠
                             法  官  許映鈞
上列正本證明與原本無異。
不得上訴。
                             書記官  呂 苗澂
中    華    民    國    95    年    11    月    23    日


司法院資訊處製作；財團法人民間司法改革基金會備份。
